臺灣士林地方法院刑事判決
111年度交易字第119號
公  訴  人  臺灣士林地方檢察署檢察官
被      告  陳有長



選任辯護人  林耕樂律師
            江曉俊律師
            張煜律師
上列被告因過失傷害案件，經檢察官提起公訴（111年度調偵字
第325號），本院判決如下：
    主  文
陳有長犯過失傷害罪，處有期徒刑貳月，如易科罰金，以新臺幣
壹仟元折算壹日。
    事  實
一、陳有長於民國110年3月29日下午3時54分許，駕駛車牌號碼000
    -0000號自用小客車，自臺北市○○區○○路0段000巷000弄00號
    「後唐苑社」社區停車場車道出入口起駛欲左轉進入該路段
    時，本應注意起駛左轉前，應注意行人動態，並應讓行進中
    之行人優先通行，而依當時天候晴、有日間自然光線、柏油
    路面乾燥、無缺陷、無障礙物、視距良好等情形，並無不能
    注意之情事，竟疏未注意及此，未顯示方向燈即貿然駕車左
    轉彎進入該路段，導致當時正沿該路段由南往北方向行走之傅
    張桂蓮為閃避突然轉彎之車輛而跌坐倒地，因而受有左股骨
    頸骨折、左下肢深部靜脈栓塞等傷害。嗣陳有長於肇事後，
    在有偵查犯罪職務之警員到場處理時，向據報前來尚不知何
    人犯罪之員警自首承認肇事，接受裁判。
二、案經傅張桂蓮訴由臺灣士林地方檢察署檢察官偵查起訴。
    理  由
一、本判決所引用被告陳有長以外之人於審判外之言詞、書面陳
    述，雖屬傳聞證據，然被告、辯護人於本院最後審判期日中
    均表示對於證據能力沒有意見，且迄至言詞辯論終結前亦未
    再聲明異議（見本院卷第439至444頁），本院審酌上開證據
    資料作成時之情況，尚無違法不當及證明力明顯過低之瑕疵
    ，亦認為以之作為證據應屬適當，爰依刑事訴訟法第159條
    之5規定，認有證據能力。
二、本案事實之認定：
（一）上開事實，業據被告於本院審理時坦承不諱（見本院卷第
      445至446頁），且有告訴人之康寧醫療財團法人康寧醫院
      110年5月10日、110年6月30日診斷證明書（見臺灣士林地
      方檢察署110年度他字第3968號卷，下稱他卷，第7至9頁
      ）、三軍總醫院附設民眾診療服務處110年5月4日診斷證
      明書（見他卷第11頁）、臺北市政府警察局內湖分局道路
      交通事故現場圖、初步分析研判表、補充資料表、談話紀
      錄表、調查報告表（一）、（二）（見他卷第24至34頁）
      、現場及車損照片（見他卷第45頁）、案發現場監視器翻
      拍照片（見他卷第39至44頁）、本院111年8月29日勘驗筆
      錄暨附件監視器錄影畫面截圖（見本院卷第127至147頁）
      、康寧醫療財團法人康寧醫院111年9月5日（111）康醫事
      字第347號函暨所附告訴人病歷資料（見本院卷第159至30
      7頁）、國防醫學院三軍總醫院111年9月22日院三醫資字
      第1110057039號函暨所附告訴人之病歷資料（見本院卷第
      309至417頁）、臺北市車輛行車事故鑑定會110年9月2日
      鑑定意見書（案號：0000000000號）（見他卷第13至15頁
      ）、臺北市車輛行車事故鑑定覆議會111年1月3日覆議意
      見書（案號：10518號）（見他卷第87至90頁）在卷可稽
      ，足認被告前開任意性自白確與事實相符，應可採信。
（二）按汽車起駛前應顯示方向燈，注意前後左右有無障礙或車
      輛行人，並應讓行進中之車輛行人優先通行，道路交通安
      全規則第89條第1項第7款定有明文，而以案發當時天候晴
      、有日間自然光線、柏油路面乾燥、無缺陷、無障礙物、
      視距良好等情形（見前開道路交通事故調查報告表（一）
      之記載），應無不能注意之情事，被告卻在自社區停車場
      車道出入口起駛進入平面路段欲左轉時，疏未注意左方有
      無行人通行，未顯示方向燈即貿然駕車左彎，進而肇致本
      案事故發生，足認被告左轉彎時未打方向燈及未注意左右
      行人、未禮讓行人優先通行之過失至明，前開臺北市車輛
      行車事故鑑定會鑑定意見書、鑑定覆議會覆議意見書均同
      此認定，縱告訴人於案發前未緊靠路邊行走，然告訴人於
      案發當下業已在路口中間停等（見本院卷第128頁），被
      告實有充足時間得以反應，難認因此即可解免被告之注意
      義務及過失之責。又告訴人因被告之過失駕駛行為跌坐在
      地，因而受有如事實欄所載傷勢，為被告所不爭（見本院
      卷第445頁），且有相關病歷紀錄在卷可佐，足認兩者間
      有相當因果關係，亦屬明確。
（三）告訴人之三軍總醫院附設民眾診療服務處110年5月4日診
      斷證明書之「病名」欄位上，除事實欄認定之左下肢深部
      靜脈栓塞外，固尚有「泌尿道感染合併菌血症」、「失智
      症」等記載，然查：自卷附告訴人之康寧醫院、三軍總醫
      院之病歷資料及診斷證明書顯示，告訴人於本案事故後，
      於110年3月29日由救護車送至康寧醫院急診，同日入院，
      因左股骨頸骨折，於同年3月30日施以左側半人工髖關節
      置換手術，同年4月5日出院，110年4月18日因術後傷口腫
      大再急診入康寧醫院，予以藥物治療，同年4月20日轉三
      軍總醫院繼續治療，至同年5月4日出院（見他卷第7至11
      頁、本院卷第251、265、320、345至347頁）；而三軍總
      醫院前開診斷證明書上記載之「泌尿道感染合併菌血症」
      ，係於轉院後1週之110年4月27日始發生（見本院卷第347
      頁），且泌尿道感染之疾患生成原因本屬多端，又與告訴
      人因本案受傷、手術之部位並無直接關連，復距本案事故
      發生1月之久，要難認為本案事故所造成；至前開診斷證
      明書上記載之「失智症」病名，據告訴人三軍總醫院之門
      診病歷記載，於109年2月4日即有「血管性失智症」之診
      斷（見本院卷第365頁），顯然早於本案發生時間，更不
      可能是因本案事故造成。基上，難認告訴人「泌尿道感染
      合併菌血症」、「失智症」等疾患與本案有因果關係，縱
      告訴人因此陷於「失能」之狀態，亦難歸責被告。　　　
（四）綜上所述，本案事證明確，被告犯行堪以認定，應予依法
      論罪科刑。
三、論罪科刑：
（一）核被告所為，係犯刑法第284條前段過失傷害罪。
（二）自首以告知主要犯罪事實為已足，不以與事實真象完全符
      合為必要，且對於阻卻責任之事由或犯意有所辯解，或對
      所涉之犯罪事實為有利於己之主張，乃辯護權之行使，亦
      不影響其自首減刑之效力，自不得執此而謂行為人無懊悔
      而自首之意（最高法院111年度台上字第2045號判決意旨
      參照）。查被告肇事後，於職司偵查犯罪機關人員尚未發
      覺其過失傷害犯行前，即向到場處理之臺北市政府警察局
      內湖分局內湖分隊員警蕭仲平自承為肇事者，有臺北市政
      府警察局道路交通事故肇事人自首情形紀錄表存卷可考（
      見他卷第36頁），是被告業已告知員警本案肇事致告訴人
      受傷之主要犯罪事實，縱於日後偵查、本院審理之初否認
      自己有過失之責，亦屬辯護權之正當行使，揆諸前開說明
      ，自不影響自首減輕之效力，因認被告符合自首要件，爰
      依刑法第62條前段規定減輕其刑。
（三）爰以行為人之責任為基礎，審酌被告駕駛動力交通工具參
      與道路交通，本應小心謹慎以維自身及其他用路人之安全
      ，竟在起駛時未注意左右側行人動態，復未打方向燈即貿
      然起駛左轉，致生本案車禍事故，使告訴人受有如事實欄
      所載之傷害，所為實屬不該；並參酌其犯後終知坦承犯行
      之態度、無前科紀錄之素行（見臺灣高等法院被告前案紀
      錄表）、於本案之過失程度，及雙方因為對賠償金額認知
      差距過大，致未能達成和解等情（見本院卷第438頁）；
      暨衡以被告於本院審理時自承之智識程度、家庭、生活、
      經濟狀況等一切情狀（見本院卷第446至447頁），量處如
      主文所示之刑，並諭知易科罰金之折算標準。
（四）辯護意旨固請求本院依刑法第59條對被告減輕其刑並諭知
      緩刑，然考量被告於狹窄巷弄內不顧其他用路人之安全，
      貿然駕車左轉致生本案，過失及違反義務之程度非輕，所
      造成行人骨折、血管栓塞等傷害程度非微，客觀上並不足
      以引起一般之同情，而達顯可憫恕、科以最低度刑仍嫌過
      重之程度，自無從依刑法第59條酌減其刑，另審酌其犯後
      態度及迄未能與告訴人達成和解或賠償分毫等情，認本案
      亦無所宣告之刑暫不執行為適當之情況，辯護意旨前開請
      求，為無理由，併予敘明。　　　
據上論斷，應依刑事訴訟法第299條第1項前段，刑法第284條前
段、第62條前段、第41條第1項前段，刑法施行法第1條之1第1 
項，判決如主文。　　
本案經檢察官曾揚嶺提起公訴，檢察官薛雯文到庭執行職務。
中　　華　　民　　國　　111 　年　　11　　月　　17　　日
                  刑事第四庭法  官  張毓軒
以上正本證明與原本無異。
如不服本判決應於收受送達後20日內向本院提出上訴書狀，並應
敘述具體理由。其未敘述上訴理由者，應於上訴期間屆滿後20日
內向本院補提理由書(均須按他造當事人之人數附繕本) 「切勿
逕送上級法院」。
因疫情而遲誤不變期間，得向法院聲請回復原狀。
                            書記官  黃佩儀
中　　華　　民　　國　　111 　年　　11　　月　　17　　日
附錄本案論罪科刑法條：
中華民國刑法第284條
因過失傷害人者，處1年以下有期徒刑、拘役或10萬元以下罰金
；致重傷者，處3年以下有期徒刑、拘役或30萬元以下罰金。